最高法院刑事判決　　　　　　　　　　　　　　　　九十一年度台非字第二五八號
　　上訴人　最高法院檢察署檢察總長
　　被　告　甲○○
右上訴人因被告違反毒品危害防制條例案件，對於台灣板橋地方法院中華民國九十年
九月七日第一審確定判決（九十年度重簡字第八六四號，檢察官聲請簡易判決處刑案
號：台灣板橋地方法院檢察署九十年度毒偵字第一○九四號），認為違法，提起非常
上訴，本院判決如左：
    主  文
原判決撤銷。
甲○○免訴。
    理  由
非常上訴理由稱：「按同一案件曾經判決確定者，應諭知免訴之判決。刑事訴訟法第
三百零二條第一款定有明文。本件原判決以被告甲○○基於概括犯意，自（民國，下
同）九十年二月八日起至三月二十六日前九十六小時內止，在不詳處所施用安非他命
多次，嗣分別於九十年二月十二日、三月十九日及三月二十六日向台灣板橋地方法院
檢察署觀護人報到採尿經檢驗均呈安非他命陽性反應而發現上情；而於九十年九月七
日，以九十年度重簡字第八六四號判處被告如上開主文（甲○○連續施用第二級毒品
，累犯，處有期徒刑陸月，如易科罰金，以參佰元折算壹日）之罪刑，並於九十一年
四月二十五日確定。惟被告同一犯罪事實，業經同法院於同年八月三日以九十年度易
字第一七六二號判處被告有期徒刑七月，於同年八月三十日確定，有該院九十年度易
字第一七六二號刑事卷宗可稽。原審未諭知免訴，竟誤為實體判決，揆之上揭規定，
顯有適用法則不當之違法。案經確定，且於被告不利。爰依刑事訴訟法第四百四十一
條、第四百四十三條，提起非常上訴，以資救濟。」等語。
本院按：刑事訴訟法第三百零二條第一款規定，案件曾經判決確定者，應諭知免訴之
判決。本件原判決以被告甲○○自九十年二月八日起至三月二十六日前九十六小時內
止，在不詳處所施用第二級毒品安非他命多次，經台灣板橋地方法院檢察署檢察官以
九十年度毒偵字第一○九四、一六九七號聲請以簡易判決處刑，而於九十年九月七日
判處被告有期徒刑六月及諭知易科罰金折算之標準，並於九十一年四月二十五日確定
；惟同一犯罪事實，業經同法院依同署檢察官之起訴（九十年度毒偵字第一五四四號
），於九十年八月三日以九十年度易字第一七六二號刑事判決判處被告有期徒刑七月
，並於九十年八月三十日確定在案，有各該案卷及執行卷宗可稽。依首開說明，本案
即應為免訴之判決；乃原審未諭知免訴，竟誤為有罪之實體判決，自有適用法則不當
之違法。案經確定，且於被告不利，非常上訴意旨執以指摘原判決不當，洵有理由，
應由本院將原判決撤銷，另行判決諭知免訴，以資糾正。
據上論結，應依刑事訴訟法第四百四十七條第一項第一款但書、第三百零二條第一款
，判決如主文。
中      華      民      國    九十一    年      九      月     十九     日
                              最高法院刑事第十一庭
                                  審判長法官  呂  潮  澤
                                        法官  白  文  漳
                                        法官  陳  世  雄
                                        法官  孫  增  同
                                        法官  林  開  任
      右正本證明與原本無異
                                              書  記  官
中      華      民      國    九十一    年      九      月    二十五    日
